【裁判字號】    97,台上,5991
【裁判日期】    971127
【裁判案由】    偽造文書
【裁判全文】
最高法院刑事判決            九十七年度台上字第五九九一號
上  訴  人  甲○○
選任辯護人  陳紹淓律師
            邱六郎律師
上列上訴人因偽造文書案件，不服台灣高等法院中華民國九十五
年二月二十七日第二審更審判決（九十四年度上更(一)字第七七○
號，起訴案號：台灣板橋地方法院檢察署九十年度偵續字第一九
六號），提起上訴，本院判決如下：
    主  文
上訴駁回。
    理  由
一、行使偽造私文書部分：
按刑事訴訟法第三百七十七條規定，上訴於第三審法院，非以判
決違背法令為理由，不得為之。是提起第三審上訴，應以原判決
違背法令為理由，係屬法定要件。如果上訴理由書狀並未依據卷
內訴訟資料，具體指摘原判決不適用何種法則或如何適用不當，
或所指摘原判決違法情事，顯與法律規定得為第三審上訴理由之
違法情形，不相適合時，均應認其上訴為違背法律上之程式，予
以駁回。本件原審經審理結果，認為上訴人甲○○行使偽造私文
書之犯行明確，因而撤銷第一審就此部分所為諭知上訴人無罪之
判決，經適用行為時即修正前刑法牽連犯規定，從一重改判論處
上訴人共同行使偽造私文書，足以生損害於公眾及他人罪刑。已
詳敘其調查、取捨證據之結果及憑以認定犯罪事實之心證理由。
並就上訴人否認之供詞及其所辯各語認非可採，予以論述。就形
式上觀察，原判決要無採證認事違背經驗法則、論理法則或理由
不備等違背法令之情形。車號Ｋ八－一○八五號自用小客車原係
乙○所有，於民國八十九年九月七日上午五時許，在台北縣鶯歌
鎮○○路四巷十弄十七號前，連同乙○之身分證、駕駛執照、行
車執照等物一併遭竊，嗣於同日下午七時三十分經警查獲係簡昱
昌偷竊等情，已經乙○供陳屬實，雖尤女對於簡昱昌於竊盜得手
後，如何託由上訴人將該竊得小客車辦理過戶予簡某自己名下之
經過，未必清楚，然所供就原判決認定該小客車原係尤女名義所
有，乃連同其身分證、行車執照等物一併遭簡昱昌竊取等情，自
足為認定憑據，要不能以尤女對於簡昱昌如何託由上訴人辦理該
小客車之過戶手續，並不清楚，即指原判決有認定事實不依證據
之違法。且該部分事實除尤女之供證及所出具之贓物認領保管單
外，並經簡昱昌於其涉嫌竊盜案中坦認屬實，其因之並經第一審
法院判處罪刑確定，有該判決書可按，則原判決依憑各該卷證，
而為此部分事實認定，亦無採證違法情形。再原判決事實認定上
訴人明知上開自用小客車非簡昱昌所有，亦未獲該小客車登記名義
人乙○同意，竟與簡昱昌基於共同犯意聯絡，於八十九年九月七
日上午，由上訴人委由不詳姓名人偽刻乙○之印章後，再連同簡
某提供之尤女身分證、行車執照，冒用尤女名義偽造內容不實之
過戶登記書，持向交通部公路局新竹區監理所桃園監理站辦理過
戶登記予簡昱昌名下等情，其理由內復以上訴人係從事買賣汽車
及過戶之專業人員，其對於汽車之過戶手續理應瞭解，乃在簡昱
昌委請辦理汽車過戶手續時，明知簡某並非該小客車所有人，卻
未得車主同意或委託，而在買賣契約書、出賣人印章均付之闕如
情形下，率經簡某授意即偽刻乙○之印章辦理該小客車之過戶手
續，乃論斷說明上訴人明知該自用小客車非簡昱昌所有，亦未經
其所有人同意授權，而冒名偽造該過戶登記書辦理過戶予簡昱昌
，要無理由不備之違誤。則簡昱昌於偵查、第一審審理時到庭結
證，雖稱上訴人不知該小客車係伊所竊，亦不知其辦理過戶未得
尤女同意云云，此因與原判決依憑卷證所認定之事實相左，自無
足採。原判決對此漏未說明，程序上固不無微瑕，然此於科刑判
決之本旨，既不生影響，要不能執以指原判決違法。而簡昱昌另
案經論處竊盜罪刑之判決，其事實雖認簡某竊得上開自用小客車
後，係委由不知情之上訴人辦理過戶登記，然基於個案拘束原則
，亦不能因之即認原審就本案依憑卷證本於事實審所為採證認事
職權之行使係屬違背法令。是上訴意旨關於行使偽造私文書部分
以上情指摘原判決違背法令，核與法律規定得為第三審上訴理由
之違法情形，不相適合。而此部分其餘上訴意旨，則係就屬原審
採證認事職權之行使及原判決已說明事項，徒憑己見，任意指摘
，且仍為單純事實之爭執，均不能認係適法之第三審上訴理由。
依上揭說明，本件關於行使偽造私文書部分之上訴違背法律上之
程式，應予駁回。原判決認上訴人牽連犯刑法第二百十四條之使
公務員登載不實罪，核屬刑事訴訟法第三百七十六條第一款所定
不得上訴第三審之案件，其牽連之重罪（行使偽造私文書罪）上
訴既不合法，無從為實體之判決，該輕罪部分亦無從適用審判不
可分之原則，併為實體上審判，亦應從程序上予以駁回。
二、故買贓物部分：
按刑事訴訟法第三百七十六條所列各罪之案件，經第二審判決者
，不得上訴於第三審法院，法有明文。本件上訴人於八十九年十
月十七日，明知而以新台幣二十萬元，向簡昱昌買受乙○所有上
開遭竊之自用小客車部分，原判決撤銷第一審該部分諭知上訴人
無罪之判決，改判係依刑法第三百四十九條第二項規定，論以故
買贓物罪，核屬刑事訴訟法第三百七十六條第七款所定不得上訴
第三審之案件，上訴人竟復一併提起上訴，顯為法所不許。此部
分上訴為不合法，亦應予駁回。
據上論結，應依刑事訴訟法第三百九十五條前段，判決如主文。
中    華    民    國  九十七  年   十一   月  二十七  日
                      最高法院刑事第四庭
                          審判長法官  張  淳  淙
                                法官  劉  介  民
                                法官  張  春  福
                                法官  林  俊  益
                                法官  林  勤  純
      本件正本證明與原本無異
                                      書  記  官
中    華    民    國  九十七  年   十二   月    四    日
                                                      Ｑ


司法院資訊處製作；財團法人民間司法改革基金會備份。
